【裁判字號】    90,訴,5
【裁判日期】    900330
【裁判案由】    分割共有物
【裁判全文】
臺灣屏東地方法院民事判決  九十年度訴字第五號
    原            告   戊○○.
                       己○○.
                       張金銓.
    右  三 人 共  同
    訴  訟 代 理  人   庚○.
    被            告   乙○.
                       丁○.
                       甲○○.
    右   一   人  之
    法  定 代 理  人   壬○.
    被            告
    兼共同訴訟代理人   丙○○.
右當事人間請求分割共有物事件，本院判決如左：
    主    文
被告等應就其被繼承人邱樹發所有坐落屏東縣鹽埔鄉○○段八八九地號面積０．０三四二
九九公頃土地應有部分四六五分之一三三辦理繼承登記。
兩造各別共有坐落屏東縣鹽埔鄉○○段八八八地號面積０．０五三二七七公頃土地及同段
八八九地號面積０．０三四二九九公頃土地合併分割，分割方法如下：附圖所示Ａ部分面
積０．０二八一一０公頃，分歸原告己○○所有，Ｂ部分面積０．０二二八五四公頃土地
及Ｄ部分面積０．００四六九五公頃土地，均分歸原告辛○○所有，Ｃ部分面積０．００
二三一三公頃土地及Ｅ部分面積０．０一九七九三公頃土地，分歸原告戊○○所有，Ｆ部
分面積０．００九八一一公頃土地，分歸被告等公同共有。
訴訟費用由原告戊○○負擔百分之二五，原告己○○負擔百分之三二，原告辛○○負擔百
分之三二，餘由被告連帶負擔。
    事    實
甲、原告方面：
  一、聲明：求為判決如主文第一、二項所示。
  二、陳述：
  （一）坐落屏東縣鹽埔鄉○○段八八八地號面積０．０五三二七七公頃土地，地目建，
        為原告辛○○、己○○、戊○○共有之土地，其所有權應有部分（以下稱應有部
        分）為辛○○五二五００分之一四三二五，己○○為五二五分之二七七，戊○○
        為五二五００分之一０四七五。另坐落屏東縣鹽埔鄉○○段八八九地號土地面積
        ０．０三四二九九公頃土地，地目建，為原告辛○○、戊○○及被告等之被繼承
        人邱樹發共有之土地，其應有部分為辛○○一八六０分之八一八，戊○○為一八
        六０分之五一０，邱樹發為四六五分之一三三，茲因管理上之不便，有分割之必
        要，兩造不能達成協議，為此訴請就上開二筆土地予以合併後，准予分割。
  （二）原共有人邱樹發業於民國八十九年九月十七日死亡，其繼承人為被告丙○○○、
        乙○○、丁○○及甲○○等四人，惟尚未就邱樹發所遺坐落屏東縣鹽埔鄉○○段
        八八九地號土地應有部分辦理繼承登記，為分割土地之需，故追加請求先命其等
        就前揭土地辦理繼承登記。
  （三）原告三人均在土地上蓋房子，而被告等沒有，故以協議以使用現況為分割方案。
        使用現況為：如附圖所示Ｆ部分，為鄰接主要道路光復路之空地；Ｅ部分鄰接Ｆ
        部分者，坐落戊○○所有面臨光復路之店舖，為鋼筋磚造二層樓房，另鄰接二層
        樓房左側者為戊○○所有面臨光復路之店舖，為鐵皮一層房屋；Ｄ部分坐落辛○○所有之鋼筋水泥磚造二層樓房；Ｂ部分鄰接Ｄ部分者，坐落辛○○所有鐵皮一
        層房屋，該鐵皮房屋背對Ｄ部分，左側為四米計劃道路，另鐵皮房屋之正前方為
        空地，亦鄰接四米計劃道路，空地的後方為辛○○所鐵皮一層房屋，面臨前揭空
        地；Ａ部分坐落己○○所有面臨四米計劃道路之鋼筋水泥磚造二層樓房等情。故
        分割方案為：附圖所示Ｅ、Ｃ部分分割為戊○○所有，Ａ部分分割為己○○所有
        ，Ｂ、Ｄ部分分割辛○○所有，Ｆ部分分割為被告等公同共有。另就辛○○及戊○○之面積增減部分協議不為補償。請求為如主文第二項所示分割方案。
  三證據：提出土地登記簿謄本二份、複丈結果通知書影本二份、被告等戶籍謄本七份、
          繼承系統表一份等為證。
乙、被告方面：
    被告等均未於最後言詞辯論期日到場辯論，茲據其前到場所為陳述，敘述如後：
  一、聲明：同意分割及原告所提分割方案。
  二、陳述：
      同意原告之訴之追加。因隔鄰八八六地號土地是我們的土地，登記為被告乙○○所
      有，故同意按照分割方案分得附圖所示Ｄ部分。
丙、本院依職權於九十年二月十六日勘驗現場，並囑託屏東縣里港地政事務所派員實施測
    量。
    理    由
甲、程序方面：
  一、按訴狀送達後，原告不得將原訴變更或追加他訴，但有被告同意者，不在此限，民
      事訴訟法第二百五十五條第一項第一款定有明文。本件原告於審理中，追加請求被
      告等應就其被繼承人邱樹發所遺坐落屏東縣鹽埔鄉○○段八八九地號面積０．０三
      四二九九公頃土地應有部分四六五分之一三三辦理繼承登記，業據被告同意，揆諸
      前揭說明，是該追加聲明於法有據，應予准許。
  二、本件被告等均經合法通知未於最後言詞辯論期日到庭，核無民事訴訟法第三百八十
      六條所列各款情形，爰依原告聲請准一造辯論判決。
乙、實體方面：
  一、本件原告主張坐落屏東縣鹽埔鄉○○段八八八地號面積０．０五三二七七公頃土地
      ，地目建，為原告辛○○、己○○、戊○○共有之土地，其應有部分為辛○○五二
      五００分之一四三二五，己○○為五二五分之二七七，戊○○為五二五００分之一
      ０四七五，另坐落屏東縣鹽埔鄉○○段八八九地號土地面積０．０三四二九九公頃
      土地，地目建，為原告辛○○、戊○○及被告等之被繼承人邱樹發共有之土地，其
      應有部分為辛○○一八六０分之八一八，戊○○為一八六０分之五一０，邱樹發為
      四六五分之一三三，而原共有人邱樹發業於八十九年九月十七日死亡，其繼承人為
      被告丙○○○、乙○○、丁○○及甲○○等四人，尚未就邱樹發所遺坐落屏東縣鹽
      埔鄉○○段八八九地號土地應有部分辦理繼承登記，茲因管理上之不便，有分割之
      必要，惟兩造不能達成協議故請求法院准為判決分割等事實，業據其提出系爭地號
      土地登記簿謄本等為證，並為各該被告所不爭執，應堪信為實在。再者，系爭二筆
      土地地界相連，亦有里港地政事務所土地複丈成果圖附卷可參，且經本院勘驗現場
      屬實，兩造均自承同意合併分割等語在卷（見卷附本院九十年二月十六日勘驗筆錄
      筆錄），從而，原告依民法第八百二十四條第二項規定訴請判決命被告等應就其被
      繼承人邱樹發所遺坐落屏東縣鹽埔鄉○○段八八九地號土地應有部分辦理繼承登記
      後就前揭二筆土地合併分割，於法即無不合，應予准許。
  二、查系爭土地如附圖所示Ｆ部分，為鄰接主要道路光復路之空地：Ｅ部分鄰接Ｆ部分
      者，坐落戊○○所有面臨光復路之店舖，為鋼筋磚造二層樓房，另鄰接二層樓房右
      側者為戊○○所有面臨光復路之店舖，為鐵皮一層房屋；Ｄ部分坐落辛○○所有之
      鋼筋水泥磚造二層樓房；Ｂ部分鄰接Ｄ部分者，坐落辛○○所有鐵皮一層房屋，該
      鐵皮房屋背對Ｄ部分，左側為四米計劃道路，另鐵皮房屋之正前方為空地，亦鄰接
      四米計劃道路，空地的後方為辛○○所鐵皮一層房屋，面臨前揭空地；Ａ部分坐落
      己○○所有面臨四米計劃道路之鋼筋水泥磚造二層樓房等情，業經本院至現場勘驗
      明確，製有勘驗筆錄在卷足稽，並囑託屏東縣里港地政事務所派員實施測量，有土
      地複丈成果圖附卷可證。爰審酌系爭土地之地形，及兩造各自占有使用建築物之現
      狀並所陳分配位置之意願等一切情況，乃定分割方法如主文所示。
  三、結論：原告之訴為有理由，依民事訴訟法第三百八十五條第一項前段、第七十八條
      、第八十九條第一款判決如主文。
中      華      民      國        九十      年      三      月      三十    日
                                    臺灣屏東地方法院民事第一庭
~B法      官  李麗芳
右為正本係照原本作成。
如不服本判決，應於判決送達後二十日之不變期間內，向本院提出上訴狀。
~B法院書記官  王福盛
中      華      民      國        九十      年      四      月        二    日


司法院資訊處製作；財團法人民間司法改革基金會備份。
